【裁判字號】    91,訴,298
【裁判日期】    920416
【裁判案由】    毒品危害防制條例
【裁判全文】
臺灣宜蘭地方法院刑事判決                          九十一年度訴字第二九八號
    公  訴  人  臺灣宜蘭地方法院檢察署檢察官
    被      告  己○○
    選任辯護人  曾威龍律師
    被      告  辛○○
    指定辯護人  本院公設辯護人  丙○○
右列被告因違反毒品危害防制條例案件，經檢察官提起公訴（九十一年度偵字第一二
七七號、九十一年度偵字第一五０八號），本院判決如左：
    主  文
己○○共同連續販賣第一級毒品，處有期徒刑拾貳年。扣案之第一級毒品海洛因毛重
貳佰零伍點參公克（淨重壹佰捌拾參點陸陸公克，純質淨重玖拾參點壹玖公克），均
沒收銷燬之；分裝袋伍佰柒拾個、磅秤壹個、監視器壹部、行動電話壹支（含門號0
000000000號），均沒收。
辛○○共同連續販賣第一級毒品，處有期徒刑拾年。扣案之第一級毒品海洛因毛重貳
佰零伍點參公克（淨重壹佰捌拾三點陸陸公克，純質淨重玖拾參點壹玖公克），均沒
收銷燬之；分裝袋伍佰柒拾個、磅秤壹個、監視器壹部、行動電話壹支（含門號00
00000000號），均沒收。
己○○、辛○○被訴販賣第二級毒品部分，均無罪。
    事  實
一、己○○與辛○○共同基於意圖營利之概括犯意聯絡，連續自九十一年四月中旬起
    至九十一年五月十三日為警查獲之日止，分別以行動電話0000000000
    號及0000000000號行動電話與欲購買第一級毒品海洛因之人聯繫，約
    定價格及數量後，再先後於宜蘭縣羅東鎮博愛醫院附近之溫水游泳池、宜蘭縣羅
    東鎮○○路南方之天橋下及宜蘭縣羅東鎮○○路四八之一號二樓住處樓下等不詳
    處所，交付販賣之第一級毒品海洛因予柳智偉（起訴書誤載為丁○○）、甲○○
    、戊○○等人多次（購買數量、時間、地點均詳如附表所示）。經警於九十一年
    五月十三日下午八時三十分許，在宜蘭縣羅東鎮○○路四八之一號二樓之己○○
    住處搜索，查獲己○○、辛○○在場施用毒品，並扣得第二級毒品安非他命毛重
    二十三點七公克、現金十一萬五千二百元、分裝袋三百八十個、磅秤一個、吸食
    器一組、監視器一部、行動電話二支（0000000000號、000000
    0000號）。適有柳智偉、甲○○、戊○○等人以上開已被查獲之行動電話與
    己○○、辛○○聯繫，購買第一級毒品之事，始查知上情。並於九十一年五月十
    四日下午六時許，至己○○位於宜蘭縣羅東鎮○○路五十八號三樓之二租屋處搜
    索，扣得第一級毒品海洛因毛重二百０五點三公克、第二級毒品安非他命毛重九
    百零六點二公克及分裝袋一百九十個。
二、案經宜蘭縣警察局羅東分局報請臺灣宜蘭地方法院檢察署檢察官偵查起訴。
    理  由
壹、有罪部分：
一、訊據被告己○○固坦承於宜蘭縣羅東鎮○○路查獲之第二級毒品安非他命、分裝
    袋、磅秤、吸食器、監視器及0000000000號行動電話為其所有，惟矢
    口否認有販賣第一級毒品海洛因犯行，辯稱：扣案之第二級毒品安非他命為其自
    己所施用，不是供販賣之用，我有租羅東鎮○○路的房子，但是查獲的海洛因等
    物不是我的，那是乙○○寄放的，我不認識柳智偉、戊○○云云。訊據被告辛○○固坦承0000000000號之行動電話為其所有，並經常使用，惟矢口否
    認有販賣毒品之犯行，辯稱：我沒有賣毒品，我不認識戊○○、柳智偉、甲○○
    云云。經查：
  （一）右揭事實，業據證人戊○○於警偵訊及本院調查時證述明確，並經證人柳智
        偉、甲○○於警訊及偵查中證述屬實，並有證人莊樹松及執行現場搜索之警
        員到庭結證稱：我們第一次去羅東鎮○○路搜索被告己○○的住處，到達現
        場時，被告游某出來要阻攔我們，我們發現被告辛○○躲在廁所，我們在現
        場發現毒品、現金、磅秤等物，第二次我們到羅東鎮○○路，是因小隊長接
        到線報，當時毒品在現場房間廚房的櫥櫃下面等語明確（本院九十一年十一
        月七日訊問筆錄參照），且有於宜蘭縣羅東鎮○○路四十八之一號二樓查獲
        之分裝袋三百八十個、磅秤一個、監視器一部、行動電話二支及在宜蘭縣羅
        東鎮○○路五十八號三樓之二查獲之第一級毒品海洛因毛重二百０五點三公
        克、分裝袋一百九十個扣案可資參佐，復有0000000000、000
        0000000號行動電話通聯紀錄及現場搜索筆錄在卷可考。而該扣案之
        第一級毒品海洛因經送法務部調查局檢驗之結果，含有第一級毒品海洛因成
  分，淨重一百八十三點六六公克（包裝重二十二點六七公克）純度百分之五
        十點七四，純質淨重九十三點一九公克，此有法務部調查局九十一年七月十
        一日調科壹字第三０００００六二五號鑑定通知書附卷可稽，該扣案物確為
        第一級毒品海洛因無誤。雖證人戊○○於本院審理時翻異前詞，改稱係與被
        告己○○合夥購買第一級毒品海洛因，然證人戊○○於警訊、偵查及本院調
        查時，對於其向被告己○○購買毒品之數量、金額及地點前後所述之情節均
        一致，且證人戊○○於本院復訊問其前次所述是否實在時，復證稱：我現在
        因工作忙，可能記憶也比較模糊，在警訊及偵訊中所言記憶比較清楚等語明
        確（本院九十二年四月二日審理筆錄參照），且有證人戊○○與被告己○○
        相互以0000000000號行動電話及0000000000號行動電
        話聯絡之通聯紀錄在卷可稽，顯見證人戊○○於警偵訊及本院調查時所述之
        情節均屬實，而其於本院審理期日所為相異之證述，係為迴護被告己○○之
        詞，及被告己○○所辯不認識戊○○均顯不足採信。
  （二）證人甲○○於警訊及偵查時均證稱，以0000000000號之行動電話
        向被告辛○○購買第一級毒品海洛因多次，且行動電話000000000
        0號之電話係被告己○○所告知等語明確（九十一年五月十四日偵查筆錄參
        照），證人甲○○雖於本院調查時否認有向被告己○○、辛○○購買第一級
        毒品海洛因，且陳稱不認識被告己○○、辛○○，惟證人甲○○於警訊及偵
        查時，對於行動電話號碼、購買之時間、地點，均指述甚詳，且被告辛○○
        對於0000000000號之行動電話為其所有亦坦認不諱，則證人甲○○若確未向被告辛○○聯絡購買毒品或不認識被告辛○○，則其如何得知被
        告辛○○之行動電話號碼，查被告己○○及辛○○係於九十一年五月十三日
        晚上二十時三十分許為警查獲持有毒品之犯行，有宜蘭縣警察局刑事報告書
        及警訊筆錄在卷可按，查獲後甲○○等人始打電話給被告冾購毒品，此有甲○○於同日晚上二十三時十分起始被傳訊之筆錄可稽，據其到案供稱：「我
        均是以電話0000000000號和綽號「阿川」之男子連繫，購買海洛
        因」、「我今日二十二時五十分以公共電話打0000000000號連繫
        辛○○，並約定在羅東鎮○○路同仁堂中醫院前交易」、「警方所看見之新
        台幣五百元就是今日準備向辛○○購買毒品之金錢」、「前後約購買新台幣
        六千元之毒品，在九十一年四月起向辛○○購買的」、「我向己○○購買時
        ，己○○就會叫我去向辛○○購買」等語，在偵查中亦供稱：「有（指打電
        話給辛○○），昨晚（按警訊之次日）十時打0000000000給阿川
        ，目的是想拿「東西」即海洛因」，「我是想買五○○元，我向他買三次」
        ，「最後一次是五月十二日晚」等語，前後供述一致，足見本案係先經警查
        獲被告辛○○之行動電話，因證人甲○○主動撥打上開電話話聯繫購買毒品
        之事，始因而循線查獲，甲○○施用毒品，並非先查獲甲○○始供出被告販
        賣之情形，依常情甲○○自不致無端供出其向被告購買毒品之事，其在警偵
        訊中所供即屬實無訛。故證人甲○○事後指稱並未向被告辛○○購買第一級
        毒品等情，顯係為迴護被告辛○○之說詞，不足採信。
  （三）證人柳智偉於警訊及偵查時證稱：向己○○購買第一級毒品海洛因，每次都
        是以0000000000號電話主動與己○○聯絡，這次是庚○○與我一
        起去等語明確（九十一年五月十四日偵查筆錄參照），證人柳智偉雖於本院
        調查時否認證稱：是警察逼我說是由被告己○○賣給我的，實際上，有時候
        是被告己○○請我吸食二、三次而已，不是他賣給我的等語（本院九十一年
        九月二日訊問筆錄參照），惟被告己○○陳稱並不認識證人柳智偉，則果如
        證人柳智偉所陳與被告己○○並不熟識，則何以被告己○○願意請證人柳智
        偉吸食？且證人柳智偉於警訊時坦承以其所有之0000000000號行
        動電話與被告己○○聯絡，經本院調閱被告己○○之0000000000
        號行動電話之通聯紀錄，確有0000000000號與00000000
        00號之通話紀錄多次，顯見證人柳智偉於警訊時所陳係以行動電話與被告
        己○○聯絡等情屬實。況證人庚○○亦證稱：都是柳智偉以電話聯絡毒販等
        語明確（九十一年五月十三日警訊筆錄參照），核與證人柳智偉前稱與證人
        庚○○同去等情相符，故證人柳智偉於本院調查時翻異前述筆錄之真實等詞
        ，顯不足採，證人柳智偉確有向被告己○○購買毒品等情堪以認定。
  （四）被告己○○雖辯稱於宜蘭縣羅東鎮○○路所查獲之毒品非其所有，而係由證
        人乙○○所寄放，且於九十一年三月之後，即未再至該禮運路之租屋處云云
        。經證人乙○○到庭證稱：我認識被告己○○，我本身沒有吸毒，我也沒有
        向被告己○○買過毒品，我有去過被告己○○的家，在羅東鎮○○路那裡，
        我去那裡向他要錢，我沒有寄放毒品在被告己○○的家中等語明確（本院九
        十一年十月二十四日訊問筆錄參照），則被告己○○與證人乙○○各執一詞
        ，對於是否寄放毒品一節所述不相一致，則被告己○○所辯是否可採，即有
        疑義。然經證人壬○○即羅東鎮○○路六十二號大樓之管理員到庭結證稱：
        禮運路五十八號三樓之二是己○○住的，承租人是一位女子，游某也常常在
        那裡出入，並不一定每天回去，他確實有住在那裡，如果有其他人也都是游
        某帶進去的，己○○是從九十一年一月間開始住在那裡，他被查獲後才沒有
        在那裡出入等語明確（本院九十二年一月九日訊問筆錄參照），顯見被告己○○直到九十一年五月中旬為警查獲前，均時常在該禮運路之租屋處出入，
        與其所辯稱久未在該處居住，始將上開處所借予證人乙○○寄放毒品等情不
      符，足見被告己○○對於有上開毒品等情應知之甚詳，且若有他人欲進入該
        處，尚須由被告己○○帶同進入，則若果係證人乙○○所寄放，乙○○當如
        何進入該處取用？且該查扣之海洛因數量龐大，衡諸常情當不可能將如此龐
        大數量之海洛因寄放於他人之居處，且持有毒品亦係犯罪行為，被告己○○
        當無甘冒犯罪之風險而讓證人乙○○寄放毒品之可能，故被告己○○辯稱係
        證人乙○○所寄放，尚不足採信。至被告己○○之身上雖有證人乙○○之交
        通違規舉發單，然被告己○○與證人乙○○本即相識，被告己○○身上有乙○○之違規舉發單，並不足為奇，尚無從證明該處查獲之毒品為證人乙○○
        所寄放。
  （五）按毒品係稀有之違禁物，且價格昂貴，被告己○○本身亦有施用毒品之犯行
        ，當不可能無償即供人吸食，且查獲之第一級毒品海洛因數量非少，其在住
        處尚且設有監視器以監視外面之行動，在被告己○○之居所及租屋處均查獲
        分裝袋數百個，且被告辛○○亦經常在被告己○○之居處出入，二人之電話
        通訊一日數次，甚為頻繁，多人向被告辛○○購買海洛因如前述。故被告己○○、辛○○均有為販賣第一級毒品海洛因之犯意聯絡及行為分擔等情甚明
        。綜上所述，被告二人所辯，屬卸責之詞，不足採信，其罪證明確，犯行洵
        堪認定，應予依法論科。
三、核被告己○○、辛○○所為，係犯毒品危害防制條例第四條第一項之販賣第一級
    毒品罪。被告二人就上揭犯行，有犯意聯絡及行為分擔，皆為共同正犯。被告持
    有毒品海洛因之低度行為，為販賣之高度行為所吸收，不另論罪。其先後多次販
    賣犯行，時間緊接，方法相同，觸犯同一罪名之罪，顯係基於概括之犯意反覆為
    之，應論以連續犯，該罪之法定本刑為死刑或無期徒刑，不得加重其刑。查被告
    二人本身即沾染施用毒品之惡習，因吸食毒品並販賣毒品，衡其犯罪情狀及販賣
    毒品之次數、時間尚非甚繁，每次販賣均為少量且所得財物非多，本院認其犯罪
    情狀縱宣告法定罪低度刑，猶嫌過重，情輕法重，情狀尚堪憫恕，乃均依刑法第
    五十九條之規定，減輕其刑。爰審酌被告己○○、辛○○販賣第一級毒品犯罪所
    生危害非輕，影響社會風氣，戕害國民健康，及其犯罪之動機、目的、數量及犯
    罪後之態度等一切情狀，分別依其情節量處如主文所示之刑，以示懲儆。
四、扣案之第一級毒品海洛因毛重二百０五點三公克（淨重一百八十三點六六公克、
    純質淨重九十三點一九公克），應依毒品危害防制條例第十八條第一項前段規定
    沒收銷燬之。分裝袋五百七十個（含羅東鎮○○路查獲之三百八十個及羅東鎮○○路查獲之一百九十個）、磅秤一個、監視器一部、行動電話二支（00000
    00000、0000000000號），為被告所有並供犯罪所用之物，均應
    依同條例第十九條第一項規定諭知沒收。至吸食器一組，非供販賣所用，應為施
    用毒品之器具，不得於本案沒收。而扣案之現金十一萬五千二百元，雖為被告己○○所有，惟無證據證明係被告己○○因販賣毒品所得，故爰不予以宣告沒收。
    另扣案之第二級毒品安非他命雖係違禁物，與本件販賣第一級毒品之犯罪無涉如
    後述，應由檢察官另行依法處理，併此敘明。
貳、無罪部分：
一、公訴意旨略以：被告己○○與被告辛○○共同基於意圖不法利益之概括犯意，自
    九十一年四月中旬起至同年五月十三日為警查獲止，連續分別以0000000
    000號及0000000000號行動電話與不特定人聯絡，在宜蘭縣羅東鎮
    博愛醫院附近溫水游泳池、光榮路、天祥路等處，以每小包新臺幣（下同）一千
元或五百元之代價，販賣第二級毒品安非他命與庚○○、柳智偉、甲○○、戊○○及其他不特定之人，並分別扣得第二級毒品安非他命二十三點七公克、分裝袋
    及第二級毒品安非他命毛重九百零六點二公克，因認被告己○○、辛○○涉犯毒
    品危害防制條例第四條第二項之販賣第二級毒品罪嫌。
二、按犯罪事實應依證據認定之，無證據不得推定其犯罪事實；不能證明被告犯罪者
    ，應諭知無罪之判決，刑事訴訟法第一百五十四條、第三百零一條第一項分別定
    有明文。又事實之認定，應憑證據，如未能發現相當證據，或證據不足以證明，
    自不能以推測或擬制之方法，為裁判基礎（最高法院四十年台上字第八六號判例
    參照）；且認定犯罪事實所憑之證據，雖不以直接證據為限，間接證據亦包括在
    內，然而無論直接證據或間接證據，其為訴訟上之證明，須於通常一般之人均不
    致有所懷疑，而得確信其為真實之程度者，始得據為有罪之認定，倘其證明尚未
    達到此一程度，而有合理之懷疑存在而無從使事實審法院得有罪之確信時，即應
    由法院為諭知被告無罪之判決（最高法院七十六年台上字第四九八六號判例參照
    ）。
三、本件公訴人認被告己○○、辛○○涉犯販賣第二級毒品之犯行，係以於被告己○○之宜蘭縣羅東鎮○○路四十八之一號二號及羅東鎮○○路五十八號三樓之二分
    別查扣第二級毒品安非他命毛重二十三點七公克、九百零六點二公克為其論據。
    被告己○○、辛○○均堅決否認有販賣第二級毒品安非他命之犯行，被告己○○
    、辛○○均辯稱：未販賣第二級毒品安非他命等語。
四、經查：證人戊○○於警訊及偵查中證稱：我是九十一年四月中旬起連續向己○○
    購買海洛因毒品等語；證人甲○○證稱：我均是以電話0000000000和
    綽號「阿川」之男子聯繫，購買海洛因毒品吸食等語；證人柳智偉證稱：我是從
    二星期前開始向己○○購買海洛因毒品等語明確（均九十一年五月十三日警訊筆
    錄參照），由證人所證述之情節以觀，顯見證人均係向被告己○○、辛○○購買
    第一級毒品海洛因，而非向被告二人購買第二級毒品安非他命，雖於被告之住處
    及居處均搜索查扣到第二級毒品安非他命，且於宜蘭縣羅東鎮○○路所查獲之第
    二級毒品安非他命之數量龐大，惟並無證據證明該查扣之安非他命於購入時係為
    販賣而購入，且亦查無販出之證據，雖該數量不少，意圖不明，是否涉犯他罪，
    應由檢察官另行偵辦，然尚無積極證據證明被告己○○、辛○○有販賣第二級毒
    品安非他命之犯行。依上所述，公訴人所舉之證據不足以證明被告己○○、辛○○犯販賣第二級毒品之罪，此外本院復查無其他積極證據證明被告確有公訴人所
    指之販賣第二級毒品之犯行，揆諸首揭說明，不能證明被告己○○、辛○○犯有
    販賣第二級毒品之罪行，依法應為無罪之諭知。
據上論斷，應依刑事訴訟法第二百九十九條第一項前段、第三百零一條第一項前段，
毒品危害防制條例第四條第一項、第十八條第一項前段、第十九條第一項，刑法第十
一條前段、第二十八條、第五十六條、第五十九條，判決如主文。
本案經檢察官賴慶祥到庭執行職務
中        華        民        國    九十二    年    四    月    十六    日
                                臺灣宜蘭地方法院刑事第一庭
                                    審判長法  官    林  明  山
                                          法  官    辜  漢  忠
                                          法  官    鄭  貽  馨
右正本證明與原本無異。
如不服本判決，應於判決送達後十日內向本院提出上訴狀( 應附繕本 )。
                                          書記官    陳  憲  文
中        華        民        國    九十二    年    四    月    十七    日
附錄論罪法條
毒品危害防制條例第四條第一項
製造、運輸、販賣第一級毒品者，處死刑或無期徒刑；處無期徒刑者，得併科新台幣
一千萬元以下罰金。
附表
┌─────┬───────┬───────┬──────┬───────┐
│購買毒品之│聯絡方式      │時間          │數量及金額  │地點          │
│人        │              │              │            │              │
├─────┼───────┼───────┼──────┼───────┤
│戊○○    │以其所有之    │九十一年四月中│一次一包五百│宜蘭縣羅東鎮溫│
│          │0000000000    │旬起至九十一年│元或一千元不│水游泳池、羅東│
│          │行動電話      │五月十一日止  │等          │鎮○○路南方之│
│          │與己○○之    │              │            │天橋下        │
│          │0000000000    │              │            │              │
│          │行動電話聯絡  │              │            │              │
│          │              │              │            │              │
├─────┼───────┼───────┼──────┼───────┤
│甲○○    │己○○告知劉  │自九十一年四月│不詳金額及數│宜蘭縣羅莊里小│
│          │堂川之行動電話│間起          │量          │甜甜托兒所旁公│
│          │再透過辛○○之│              │            │寓內等處      │
│          │0000000000號  │              │            │              │
│          │行動電話聯繫  │              │            │              │
│          │              │              │            │              │
├─────┼───────┼───────┼──────┼───────┤
│柳智偉    │以其所有之    │九十一年四月底│每次五百元  │宜蘭縣羅東鎮康│
│          │0000000000號行│起            │            │莊路四十八之一│
│          │動電話與己○○│              │            │號二樓樓下    │
│          │之00000000000 │              │            │              │
││號行動電話聯絡│              │            │              │
│          │              │              │            │              │
└─────┴───────┴───────┴──────┴───────┘


司法院資訊處製作；財團法人民間司法改革基金會備份。
